【裁判字號】    90,訴,897
【裁判日期】    900814
【裁判案由】    妨害自由
【裁判全文】
臺灣桃園地方法院刑事判決                            九十年度訴字第八九七號
    公  訴  人  臺灣桃園地方法院檢察署檢察官
    被      告  甲○○
右列被告因妨害自由案件，經檢察官提起公訴（九十年度偵字第二八八九號），本院
判決如左：
        主  文
甲○○共同以非法方法剝奪人之行動自由，處拘役伍拾日，如易科罰金，以參佰元折
算壹日。
        事  實
一、甲○○與乙○○之父親鄭盛元間存有債務糾紛，因無法找到鄭盛元出面解決債務
    ，竟夥同三名不詳真實姓名（其中一名綽號「阿超」。）、年約十八、九歲之男
    子，基於共同妨害行動自由之犯意聯絡，於民國九十年一月十日二十時三十分許
    ，由該三名不詳真實姓名之男子，在中壢市○○○路與普忠路口之「阿水伯檳榔
    攤」前，將乙○○與其女友李琴鴈攔下，其中二人分別抓住鄭某之左右手，要求
    鄭某上車，另一人手持黑色長條型鐵質手電筒作勢欲打鄭某，合力將其挾持上鄭
    某所駕駛之車號ＷＵ－八四七一號自小客車後座，其中二名男子並分坐在其左右
    ，以防其脫逃，綽號「阿超」男子則逕自進入駕駛座，李女見狀恐其男友遭受不
    測，亦自行上車坐於右前座，綽號「阿超」之男子將旋將乙○○之自用小客車開
    到桃園市○○路附近之桃農市場與自行開車前往之甲○○會合，其間乙○○要求
    下車，該三名男子均不為所動，以共同以此非法之方法剝奪乙○○之行動自由，
    約十分鐘後車行抵達桃園市○○路附近之桃農市場，該三人乃喝令乙○○上甲○
    ○駕駛之自用小客車，呂某告知要「父債子償」然為鄭某所拒，甲○○等四人見
    索債無望，始於同日晚間八時四十五許，要求乙○○帶領其等返家找尋其父，並
    將乙○○釋放，讓其自行駕車導引其等前往鄭某家中找尋其父鄭盛元，惟因鄭盛
    元不在家中，其等始倖然離去，前後共計剝奪乙○○行動自由約十五分鐘。
二、案經乙○○告訴由桃園縣警察局中壢局報告臺灣桃園地方法院檢察署檢察官偵查
    起訴。
        理  由
一、訊據被告甲○○矢口否認有右揭犯行，辯稱：伊只用手搭在他肩膀上請他上車，
    不算是押他，乙○○自願上車，是先到文中路之桃農市場，後來又到乙○○家中
    找鄭某之父親未果，即與該三名友人離去，並未限制乙○○之行動自由云云。惟
    查：被告右揭犯罪事實，業據告訴人乙○○於警訊及偵查指訴綦詳。又查：被告
    於警訊時復自承：當日係綽號「阿超」之男子開乙○○之座車，乙○○坐在後座
    中間，其餘二名友人分坐其兩側等語，於本院審理時復自承，曾先行駛至桃農市
    場，約五分鐘後離開到鄭某家中找尋其父之情。從而，告訴人如係自願與被告等
    人返家找尋其父，僅需自行駕車導引被告等人逕自前往即可，要無多此一舉，先
    行駛至文中路桃農市場，並由綽號「阿超」之男子駕駛鄭某之車輛，更毋需由該
    二名不詳姓名之友人分坐於告訴人之兩側之必要。其等之用意在於防止告訴人逃
    脫，至為彰顯。足見，告訴人之指訴尚非憑空杜撰，有其可信度。被告否認妨害
    自由，要屬飾詞卸責，洵不足採。事證明確，被告犯行，可以認定。
二、核被告所為，係犯刑法第三百零二條第一項以非法方法剝奪人之行動自由罪。被
    告與前開三名不詳真實姓名，約十八、九歲之人間，有犯意之聯絡及行為之分擔
    ，均係共同正犯。爰審酌被告犯罪之動機係因催討債務、目的、手段尚非兇殘，
    犯罪時所受之刺激及其品性、生活狀況、智識程度、剝奪被害人行動自由之時間
    不長、犯罪所生之損害，及犯罪後態度等一切情狀，量處如主文所示之刑。末按
    被告行為後，刑法第四十一條於九十年一月十日經修正公布，並於同年月十二日
    生效，易科罰金之適用範圍擴大為最重本刑五年以下有期徒刑之罪，並明定併合
    處罰之數罪，如各罪均得易科罰金者，其應執行之刑逾六月時，亦得適用之，比
    較新舊法之結果，以裁判時即修正後之刑法第四十一條對被告較為有利，爰依刑
    法第二條第一項前段規定適用裁判時之法律，就被告所宣告之刑，諭知易科罰金
    之折算標準。
三、黑色長條型鐵質手電筒一支，雖係共犯供犯罪所用之物，然並未扣案且非屬違禁
    物，又查無證據顯示為共犯所有，爰不為沒收之諭知，附此敘明。
據上論斷，應依刑事訴訟法第二百九十九條第一項前段、第二十八條、第三百零二條
第一項、第二條第一前段、第四十一條第一項前段，罰金罰鍰提高標準條例第一條前
段、第二條，判決如主文。
本案經檢察官江菀臻到庭執行職務。
中      華      民      國      九十      年    八    月    十四    日
                                臺灣桃園地方法院刑事第二庭
                                     法  官  江振義
右正本證明與原本無異。
如不服本判決，應於判決送達後十日內向本院提出上訴狀( 應附繕本 )，上訴於
臺灣高等法院。
                                     書記官  李劍龍
中      華      民      國      九十      年    八    月    十六    日
附論罪科刑依據之法條：
刑法第三百零二條第一項：
私行拘禁或以其他非法方法，剝奪人之行動自由者，處五年以下有期徒刑、拘役或三
百元以下罰金。


司法院資訊處製作；財團法人民間司法改革基金會備份。
